【裁判字號】    95,訴,1813
【裁判日期】    950925
【裁判案由】    詐欺等
【裁判全文】
臺灣板橋地方法院刑事判決              95年度訴字第1813號
公  訴  人  臺灣板橋地方法院檢察署檢察官
被      告  丙○○
???????????號2樓
                    （現於臺灣新店戒治所強制戒治中）
上列被告因詐欺等案件，經檢察官提起公訴（94年度偵字第1059
0 號），被告於準備程序進行中先就被訴事實為有罪之陳述，經
法官告知簡式審判程序之旨，並聽取當事人之意見後，依刑事訴
訟法第273 條之1 第1 項規定，裁定由受命法官進行簡式審判程
序，本院判決如下：
    主?文
丙○○幫助常業詐欺，處有期徒刑捌月。
    事?實
一、丙○○前於民國79年間因違反麻醉藥品管理條例案件，經臺
    灣桃園地方法院以80年度易字第555 號判處有期徒刑6 月確
    定，並於80年6 月11日易科罰金執行完畢（不構成累犯）。
    丙○○依一般社會生活之通常經驗，本可預見將帳戶提供他
    人使用，可能幫助犯罪集團作為不法詐騙他人款項之用，見
    報紙分類廣告有人徵求金融機構帳戶，竟仍基於幫助常業詐
    欺之不確定故意，經於93年4 月7 日分別前往中國國際商業
    銀行永和分行開設帳號0000 -0000-000之帳戶，及至華南商
    業銀行福和分行開設帳號000000000000號之帳戶，並均因此
    領得前揭帳戶之存摺、金融卡及密碼後，於同日以每個帳戶
    （含存摺、金融卡、密碼）新臺幣（下同）3,000 元為代價
    ，在臺北縣永和市○○○路上，販賣並交付予姓名年籍不詳
    之成年男子，而供詐騙集團人士犯常業詐欺罪使用。嗣該成
    年男子以不詳方式所參與之詐騙集團內之不詳姓名人員，先
    於93年4 月10日撥打己○○電話，佯稱其公公胡先志有退稅
    款一筆尚未領取，要求己○○至提款機操作領取退稅款，使
    己○○陷於錯誤，信以為真而依該詐騙集團成員之指示，於
    同日19時25分許前往中國國際商業銀行自動櫃員機，轉帳99
    ,999 元 至上開至丙○○前揭中國國際商業銀行帳戶內，並
    經詐騙集團所屬人員於同日再將之轉帳至丁○○（另行審結
    ）所開設之國泰世華商業銀行學府分行000000000000號帳戶
    ，再另行轉帳取走；嗣上開詐騙集團內之某不詳姓名成年女
    子，復於93年5 月1 日撥打乙○○電話，以同上手法訛稱：
    其母親有款項尚未領取，要求乙○○至提款機操作轉帳領取
    款項，致乙○○陷於錯誤，誤信真正而依該詐騙集團成員之
    指示，於同日14時23分許前往高雄市○○○路郵局自動櫃員
    機，轉帳14,172元至丙○○前述華南商業銀行帳戶中，並於
    同日提領。嗣因己○○、乙○○發現有異，而分別報警究辦
    ，始經警循線查獲。
二、案經臺北市政府警察局北投分局移送臺灣士林地方法院檢察
    署檢察官偵查起訴，經上開地方法院檢察署檢察官呈請臺灣
    高等法院檢察署檢察長令轉臺灣板橋地方法院檢察署檢察官
    偵查起訴。另由高雄市政府警察局三民第二分局移請臺灣板
    橋地方法院檢察署檢察官偵查後移送併辦。本院於準備程序
    進行中，被告丙○○就被訴事實為有罪之陳述，經告知簡式
    審判程序之旨，並聽取公訴人、被告之意見後，本院合議庭
    裁定由受命法官獨任進行簡式審判程序。
    理?由
一、上揭犯罪事實，業據被告於偵查及本院準備程序、審理時自
    白不諱，核與證人即被害人己○○、乙○○於警詢中指述之
    情節相符，並有中國國際商業銀行永和分行94年7 月21日（
    94）中銀永字第089 號函、華南商業銀行福和分行94年7 月
    25日（94）華福和字第138 號函暨分別檢送之上開各中國國
    際商業銀行、華南商業銀行等帳戶之客戶開戶資料、存款查
    詢資料（存款往來明細）等及被害人己○○、乙○○分別進
    行前揭轉帳行為後所留存之自動櫃員機交易明細表各一紙等
    件在卷可稽，足認被告之自白與事實相符。從而本案事證明
    確，被告所為幫助常業詐欺之犯行，堪予認定。
二、法律適用：
  (一)本件被告丙○○所犯詐欺犯行，經檢察官以幫助常業詐欺一
    罪起訴，本院審理結果，亦認為構成常業詐欺罪之幫助犯（
    後詳），雖民國95年7 月1 日修正施行之刑法，已刪除第34
    0 條常業詐欺罪之規定，但本件被告所犯本罪之時間在刑法
    修正施行前，而當時常業詐欺罪，其法定本刑為1 年以上7
    年以下有期徒刑，得併科5 萬元以下罰金，刑法修正後，因
    常業犯已經刪除，惟因本件詐騙集團詐欺取財犯行非止1 次
    ，若依其犯罪次數論以詐欺取財罪，則合併計算其法定最高
    本刑，即較原常業犯之法定刑為重，依刑法第2條第1項之規
    定比較結果，自應適用較輕之修正前刑法第340 條而論以幫
    助常業詐欺罪。又按修正前刑法第34 0條常業詐欺罪，其法
    定刑有關罰金部分規定「得併科五萬元以下罰金」，係以「
    銀元」為計算單位。行政院會銜司法院依72年6月24日公布
    之勘亂時期罰金罰鍰提高標準條例之規定，於72年7月27日
    發布「有關刑法定有罰金各條，提高為十倍」，並自同年8
    月1日施行。是以上開條文「得併科五萬元以下罰金」之規
    定乃提高為10倍，即「得併科五十萬元以下罰金」，再依現
    行法規所定貨幣單位折算新臺幣條例第2條規定，現行法規
    所定金額之貨幣為圓、銀元或元者，以新臺幣元之3倍計算
    ，換言之，上開條文罰金刑部分即相當提高「三十倍」成為
    「新台幣一百五十萬元以下罰金」。依民國95年6月14日修
    正通過之刑法施行法第1條之1第1項規定：「中華民國九十
    四年一月七日刑法修正施行後，刑法分則編所定罰金之貨幣
    單位為新台幣。」；第2項規定：「九十四年一月七日刑法
    修正時，刑法分則編未修正之條文定有罰金者，自九十四年
    一月七日刑法修正施行後，就其所定之數額提高為三十倍。
    但七十二年六月二十六日至九十四年一月七日新增或修正之
    條文，就其所定數額提高為三倍。」查刑法第340條之常業
    詐欺罪，有關得科罰金刑部分，於72年6月26日至94年1月7
    日間，非新增之或修正過之條文，則依刑法施行法第1條之1
    第2項前段之規定，應提高為30倍，即係新台幣150萬元以下
    。而依95年4月28 日修正通過之罰金罰鍰提高標準條例第1
    條規定：「依法律應處罰金罰鍰者，就其原定數額提高為二
    倍至十倍。但法律已依一定比率規定罰金或罰鍰之數額或倍
    數者，依其規定。」修正後刑法施行法第1條之1，既就刑法
    所定數額有提高倍數規定，自應依其規定，自民國95年7月1
    日起，改以新台幣計算單位，刑法第340條之罰金刑部分為
    「得併科新台幣一百五十萬元以下罰金」。新舊法有關法定
    罰金刑之比較結果均相同（均提高為30倍），修正後刑法施
    行法第1條之1第一項之規定，並無較有利於被告，依刑法第
    2條第1項前項之規定，本件被告丙○○所犯，應適用修正前
    刑法第340條所定罰金刑部分及罰金罰鍰提高標準條例第1條
    前段之規定。又於95 年7月1日經修正生效施行之刑法第30
    條之原條文內容，雖由「幫助他人犯罪者，為從犯。雖他人
    不知幫助之情者，亦同。從犯之處罰，得按正犯之刑減輕之
    。」，修正為「幫助他人犯罪者，為幫助犯。雖他人不知幫
    助之情者，亦同。幫助犯之處罰，得按正犯之刑減輕之。」
    ，然關於上開幫助犯條文用語之修正，並不影響本件之論罪
    科刑，不論依修正前之刑法第30條，或修正後之刑法第30條
    之規定，均構成幫助犯，經新舊法比較結果，修正後之刑法
    第30條對被告而言並無較有利，依刑法第2條第1項前段，仍
    應依修正前之刑法第30條，論以幫助犯，並按正犯之刑減輕
    之。
  (二)本件前揭犯罪集團成員先大費周章取得包括被告丙○○及丁○○在內之人頭帳戶之存摺、金融卡、密碼，再以電話佯稱
    領取退稅款為理由分向別詐騙如事實欄所載各被害人，致令
    被害人等分別陷於錯誤而累次詐騙財物，乃有組織與計畫之
    施用詐術，顯係欲詐騙不特定多數人，而以詐騙為業，並恃
    此維生，屬詐欺罪之常業犯。故核被告所為，係犯修正前刑
    法第30條第1 項前段、第340 條之幫助常業詐欺罪。被告係
    基於幫助之犯意，提供帳戶前揭常業詐欺集團，為該集團之
    詐騙財物犯行提供助力，並非直接參與詐欺取財之構成要件
    行為，係幫助犯，爰依修正前刑法第30條第2 項之規定減輕
    其刑。又臺灣板橋地方法院檢察署檢察官於95年6 月19日以
    甲○榮體94偵字第10590 字第51538 號移由本院併予處理，
    並經公訴人於本院審判期日所擴張之犯罪事實（即前揭被害
    人乙○○之被害情節），與本案起訴論罪科刑部分既具有包
    括一罪之關係，為起訴效力所及，本院自得合一審理。爰審
    酌被告犯行實助長他人犯罪，並危及社會金融交易安全，惟
    其坦承犯行，犯後態度尚稱良好，暨其品行、犯罪之動機、
    目的、手段等一切情狀，量處如主文所示之刑。
  (三)另洗錢防制法於被告本案行為後之95年5 月30日修正，於95
    年7 月1 日施行，另刑法第340 條常業詐欺罪亦經修正廢止
    ，並均於95年7 月1 日施行；修正前原為洗錢防制法第3 條
    第1 項第5 款所定之重大犯罪之一之刑法第340 條之常業詐
    欺罪，業經刪除；易言之，依現行法幫助他人犯常業詐欺罪
    ，已不構成洗錢防制法第9 條之犯罪，依刑事訴訟法第302
    條第4 款之規定犯罪後之法律已廢止其刑罰應為免訴判決，
    本案洗錢防制法部分公訴人起訴認與前開論罪之幫助常業詐
    欺罪係一行為觸犯數罪名，為想像競合犯，依刑法第55條之
    規定為法律上一罪，爰不另為免訴判決之諭知。
  (四)被告提供予前揭常業詐騙集團使用之中國國際商業銀行、華
    南商業銀行存摺、提款卡等物，固屬被告所有供犯罪所用之
    物，惟業經交付前述常業詐欺集團而未扣案，無證據證明尚
    屬存在，且非違禁物，爰不併為沒收之宣告，附此敘明。
三、同案被告丁○○、戊○○之部分，另結。
據上論斷，應依刑事訴訟法第273 條之1 第1 項、第299 條第1
項前段，刑法第2 條第1 項前段、修正前第30條、修正前第340
條，判決如主文。
本案由檢察官朱學瑛到庭執行職務。
中    華    民    國    95    年    9     月    25    日
                        刑事第三庭    法  官  蕭胤瑮
上列正本證明與原本無異。
如不服本判決，應於判決送達後十日內向本院提出上訴狀（應附
繕本），上訴於臺灣高等法院。
                                      書記官  黃炎煌
中    華    民    國    95    年    9     月    25    日
附錄本件論罪科刑法條：
中華民國刑法第340條（修正前）
以犯第三百三十九條之罪為常業者，處一年以上七年以下有期徒
刑，得併科五萬元以下罰金。


司法院資訊處製作；財團法人民間司法改革基金會備份。
